【裁判字號】    92,訴,227
【裁判日期】    920827
【裁判案由】    毒品危害防制條例
【裁判全文】
臺灣桃園地方法院刑事判決                          九十二年度訴字第二二七號
    公  訴  人  臺灣桃園地方法院檢察署檢察官
    被      告  甲○○
    指定辯護人  本院公設辯護人丙○○
右列被告因違反毒品危害防制條例案件，經檢察官提起公訴（九十一年度偵字第六０
五八號），本院判決如左：
    主  文
甲○○共同販賣第一級毒品未遂，累犯，處有期徒刑柒年貳月。扣案之海洛因包（
驗餘淨重共貳點零玖公克）、安非他命貳包（驗餘淨重共貳拾貳點壹公克），均沒
收銷燬之；電子磅秤壹臺、分裝袋壹佰壹拾伍只，均沒收之。又轉讓第一級毒品，累
犯，處有期徒刑壹年貳月。應執行有期徒刑捌年貳月。扣案之海洛因包（驗餘淨重
共貳點零玖公克）、安非他命貳包（驗餘淨重共貳拾貳點壹公克），均沒收銷燬之
。扣案電子磅秤壹臺、分裝袋壹佰壹拾伍只，均沒收之。
   事  實
一、甲○○前因違反麻醉藥品管理條例案件，經臺灣板橋地方法院於民國八十六年五
    月三十日以八十六年度訴字第六三七號判決判處有期徒刑三月，於同年七月十一
    日確定，並於八十七年五月三十一日執行完畢，仍不知悔改。緣甲○○與丁○○
    為乾姐妹關係，丁○○於九十一年三月二十四日凌晨一時許，因毒癮發作急需施
    用海洛因，遂前往甲○○與男友乙○○同居之桃園縣八德市○○路五三三巷十八
    弄八號租屋處，向甲○○索取第一級毒品海洛因（下稱「海洛因」），詎甲○○
    明知海洛因為毒品危害防制條例第二條第二項第一款所列之第一級毒品，不得非
    法轉讓，竟基於轉讓海洛因予丁○○之犯意，無償提供其所有之海洛因一小包（
    確實數量不詳，相當於二、三支香菸所需之量）予丁○○抵癮（丁○○所涉施用
    毒品犯行，由檢察官另行偵處），丁○○取得海洛因後即先行離開。後因丁○○
    認為海洛因藥量不夠，復以電話聯絡甲○○，表示欲購買新台幣（下同）一千元
    之海洛因，甲○○因手邊無海洛因可提供，遂向丁○○告以「手邊沒有，要向朋
    友調貨」等語，並表示晚一點再答覆後，立即打電話向綽號「肥龍」之不詳姓名
    年籍成年男子聯絡，表示有人要購買海洛因，「肥龍」遂基於與甲○○共同販賣
    海洛因之故意，將伊所有之海洛因三包（驗餘淨重共二點零九公克）、安非他命
    二包（驗餘淨重共二十二點三一公克）、電子磅秤一臺及分裝袋一百一十五只等
    物，拿至甲○○上址住處附近交予甲○○，甲○○取得「肥龍」交付之海洛因等
    物後，即基於共同販賣海洛因之犯意，自前開「肥龍」交付之海洛因中，分裝約
    一千元份量之海洛因一包完畢後，即打電話予丁○○，要求丁○○至其上址住處
    巷口取貨，並央求不知其販賣海洛因之男友乙○○（另行審結）將該包海洛因送
    至巷口交予丁○○。嗣丁○○於九十一年三月二十四日凌晨五時十分許，搭乘友
    人李俊輝駕駛之自用小客車欲前往約定地點取貨，而於行經桃園縣八德市○○路
    ○段一０二二巷巷口，因形跡可疑，而為巡邏員警林偉人、吳敬恆等人欄檢盤查
    之際，因丁○○所使用之行動電話響起，恰好是甲○○打電話催促丁○○盡快過
    去，經警盤問後，丁○○始將其與甲○○約定購買海洛因之犯行供出，並帶同警
    方前往上開約定地點埋伏，且於乙○○於同日凌晨五時四十分許，攜帶前開海洛
    因出現在約定地點之際，上前盤查，乙○○見警前來，立即將手中所持之海洛因
    一包丟棄，致未及交予丁○○而未得逞，警方並在現場扣得乙○○前開丟棄之海
    洛因一包。嗣經乙○○帶同警方前往上址住處當場查獲甲○○，並扣得海洛因二
    包（驗餘淨重共二點零九公克）、安非他命二包（驗餘淨重共二十二點三一公克
    ）、電子磅秤一臺及分裝袋一百一十五只及非供其販賣所用之吸食器一組等物，
    而悉上情。
二、案經桃園縣警察局移送臺灣桃園地方法院檢察署檢察官偵查起訴。
    理  由
一、訊據被告甲○○固坦承其有無償轉讓海洛因一小包予證人丁○○施用之犯行不諱
    ，惟矢口否認有何販賣海洛因之犯行，辯稱：是要免費給證人丁○○施用的，並
    非販賣，扣案毒品、磅秤及分裝袋等物，是「肥龍」交予其抵債所用的，並非意
    圖販賣而持有之物云云。經查：
（一）扣案之白色粉末三包經送請法務部調查局鑑定結果，確為第一級毒品海洛因無
      疑（驗餘淨重共二點零九公克）乙節，有法務部調查局第000000000
      號鑑定通知書（參本院審理卷）乙份在卷足佐，另扣案白色粉末二包經送請內
      政部警政署刑事警察局鑑定結果，確為第二級毒品安非他命無疑（驗餘淨重共
      二二點三一公克）乙節，亦有內政部警政署刑事警察局九十一年十二月二十七
      日刑鑑字第０九一０三二一八八三號鑑驗通知書（參本院審理卷）乙份在卷可
      參佐，故同案被告乙○○所丟棄之白色粉末乙包及警方在被告甲○○上址住處
      內扣得之白色粉末四包，分別係海洛因與安非他命無訛，首堪認定。
（二）右揭時地轉讓海洛因之犯罪事實，業據被告於警詢、偵查及本院審理中坦承不
      諱，核與證人丁○○於警詢、偵查中及本院調查中之證述內容相符，顯見被告
      甲○○就此部分之自白乃屬真實，足堪採信。
（三）另被告甲○○所涉共同販賣海洛因部分之認定：
  １、查證人丁○○於九十一年三月二十四日凌晨某時許，因急需毒品施用，所以打
      電話向被告甲○○購買一千元毒品，被告甲○○稱「手邊沒有，要向他人調貨
      」等語，同日凌晨五時許，「肥龍」打電話予被告甲○○，被告甲○○便詢問
      「肥龍」有無海洛因，因被告甲○○曾欠「肥龍」錢，「肥龍」遂要求被告甲○○代為出售海洛因，並將其所有之海洛因、安非他命、電子磅秤及分裝袋等
      物交予被告甲○○持有，被告甲○○遂自「肥龍」交付之海洛因中分裝一小包
      後，委託同案被告乙○○交予證人丁○○等情，迭據被告甲○○於警詢中及檢
      察官九十一年三月二十四日、同年六月十四日及同年九月十六日偵查訊問中坦
      承不諱，核與證人丁○○於偵查中證稱：其打電話向被告甲○○購買海洛因一
      千元，被告甲○○稱手邊沒有，要聯繫她朋友，後來，伊打電話給被告甲○○
      ，被告甲○○說有，伊就過去，後來，伊與友人因無照駕駛為警攔查之際，被
      告甲○○打電話問伊為何還沒到，就被警察發現買毒品的事，後來，警察帶同
      伊在約定交貨地點等，同案被告乙○○一出門就被抓到，再前往同案被告乙○○住處查獲被告甲○○等情相符。
  ２、同案被告乙○○亦於警詢、偵查中及本院調查中供陳：其係受被告甲○○之託
      ，欲交付一包物品給證人丁○○，其下樓後有將物品打開，發現是海洛因，但
      還沒將前開毒品交給證人丁○○，就被警察查獲等情明確，核與證人即查獲警
      員林偉人、吳敬恆二人分於偵查中及本院調查中到庭證述渠等查獲證人丁○○
      時，因被告甲○○打電話給證人丁○○聯絡毒品買賣事宜，渠等才由證人丁○○帶同查獲同案被告乙○○及被告甲○○二人等情相符，被告甲○○對其有交
      付海洛因一包予同案被告乙○○，委託其交予證人丁○○乙節亦不否認，是同
      案被告乙○○所丟棄之該包海洛因即為被告甲○○本欲販售予證人丁○○之海
      洛因無訛。至同案被告乙○○在未將前開海洛因交予證人丁○○之前，即為警
      查獲，致被告甲○○本欲販賣海洛因予證人丁○○之行為未能得逞，僅有著手
      ，而為達犯罪既遂之階段，應屬未遂犯，亦屬當然之理。
  ３、按販賣毒品係違法行為，非可公然為之，亦無公定之價格，無論瓶裝或紙包，
      均可任意分裝增減分量，而每次買賣之價差，亦隨時依雙方資力、關係之深淺
      、需求之數量、來源是否充裕、販賣者是否渴求資金、查緝是否嚴緊、購買者
      被查獲時供述購買對象之可能性之風險評估等，而異其標準，非可一概而論，
      販賣之利得除經坦承及價量俱臻明確外，委難察得實情，販賣之人從價差或量
      差中牟利方式雖異，但其圖利之非法販賣行為則一，販賣海洛因行為，事涉重
      典，苟無利潤可圖，被告無任意將海洛因讓與他人之可能，矧販賣海洛因之行
      為既屬違法，業如前述，販賣之人自未敢公然為之，故不論是瓶裝或紙包之毒
      品，均可任意分裝增減分量，而每次買賣之價格、數量，亦多隨買賣雙方之關
      係深淺、資力、需求程度及對交易行情之認知等因素，機動調整，故就販賣毒
      品之時、地及利得，除經被告坦承犯行，或經證人證述明確，或價格、數量俱
      臻明確外，委難察得實情，顯見海洛因乃屬有施用毒品習慣之人欲傾囊購之而
      不可得之物，其價值對施用毒品之人而言，自不容小覷，證人丁○○既有施用
      之慣習，且於九十一年三月二十四日凌晨一時許，即曾向被告甲○○索取海洛
      因施用抵癮，則伊事後再向被告甲○○購買海洛因，被告甲○○因手邊沒有海
      洛因，遂自「肥龍」處取得海洛因後再分裝售予證人甲○○，並與證人甲○○
      約定價金為一千元，則被告甲○○行為時具有營利意圖，而被告甲○○既係幫
      「肥龍」出售海洛因，則其與「肥龍」間具有販賣海洛因予證人丁○○之共同
      犯意聯絡及行為分擔，亦屬灼然。
  ４、至證人丁○○嗣於本院調查中改稱：只向被告甲○○索取毒品施用，並非向被
      告甲○○購買毒品云云，惟查：證人丁○○迭於警詢、偵查中陳明伊係向被告
      甲○○購買海洛因一千元乙節，業如前述，而證人丁○○於本院調查中，就本
      院受命法官所詢「拿了毒品之後，有無約定要付多少錢給她（按指被告甲○○
      ）」、「平常用多少錢向甲○○購買毒品」等問題，沈默不答，倘證人丁○○
      於警、偵訊中之證述內容確為誣陷被告甲○○之詞，則其事後於本院調查中，
      理應澄清事實，而非於本院問及購買毒品之價金等相關問題時，屢以沈默不答
      之態度來隱匿掩飾伊向被告甲○○購買海洛因等事實之理，且被告甲○○既於
      警、偵訊中自白犯罪，核與證人丁○○於警、偵訊之證述內容相符，業如前述
      ，由此顯見證人丁○○於警、偵訊中之證述，核與事實較為相符，至伊嗣於本
      院調查中所為之證述，顯係事後隱匿、迴護被告甲○○之詞，殊無可採。
  ５、審酌被告甲○○於警詢中及檢察官九十一年三月二十四日、同年六月十四日及
      同年九月十六日偵查訊問中均坦認「係欠肥龍錢，才幫肥龍賣毒品」乙節不諱
      ，此外，被告甲○○於偵查中亦就檢察官所詢：「警訊筆錄有無看過、簽名，
      所述實在」、「有無受到刑求」等問題，答示「有，所述實在。」、「沒有」
      等語在卷，顯見被告甲○○在警詢中及檢察官九十一年三月二十四日、同年六
      月十四日及同年九月十六日偵查訊問中之自白情節，應屬真實，足堪採信。至
      被告甲○○固於本院審理中辯稱：係「肥龍」欠伊錢，所以「肥龍」拿扣案之
      海洛因、安非他命、分裝袋及電子秤等物給伊抵債，並非幫「肥龍」賣海洛因
      云云在卷，惟查被告甲○○就此並未陳報任何事證以供查證，其空言係「肥龍
      」拿扣案海洛因、安非他命、分裝袋及電子秤等物給伊抵債云云，亦屬無稽。
      。是以，被告甲○○就此部分所辯，要屬空言卸責之詞，委無足採，應以被告
      甲○○於警詢中及檢察官九十一年三月二十四日、同年六月十四日及同年九月
      十六日偵查訊問中之自白，較為可採。
  ６、此外，復有毒品照片六幀附卷及海洛因三包（驗餘淨重共二點零九公克）、安
      非他命二包（驗餘淨重共二十二點三一公克）、分裝袋一百一十五只及電子秤
      一臺等物扣案可佐，被告甲○○與「肥龍」共同販賣海洛因予證人丁○○之犯
      行，即堪認定。
（三）綜上所述，本案事證明確，被告甲○○所涉共同販賣海洛因未遂及轉讓海洛因
      予證人丁○○之犯行均堪認定，應予依法論科。
二、公訴人雖認被告甲○○另涉犯毒品危害防制條例第五條第二項之意圖販賣而持有
    第二級毒品安非他命罪嫌云云。惟訊據被告甲○○矢口否認有意圖販賣而持有安
    非他命之犯行，辯稱：該毒品係「肥龍」與海洛因一起交付的，其沒有販賣安非
    他命等語。本案被告甲○○持有安非他命之事實，既經認定，已具論如前，惟被
    告甲○○有無公訴意旨所訴追之意圖販賣而持有安非他命罪，饒值推求與論究。
    經查：
（一）按意圖販賣而持有毒品罪，與持有毒品罪二者犯罪態樣，其所侵害社會法益之
      輕重有別，事涉罪名與刑罰甚鉅，被告有無販賣毒品自應審慎認定，尤應採嚴
      格證據主義，始符合被告基本人權保障之法則。公訴人無非以被告甲○○持有
      安非他命二包（驗餘淨重共二十二點三一公克）、分裝袋一百一十五個、電子
      秤等物，據以推斷被告甲○○有販賣上開毒品安非他命之意圖。然「意圖販賣
      」為該項持有第二級毒品之加重要件，為犯罪構成要件之一部分，自亦應憑積
      極及嚴格證據認定之，始符合罪刑法定主義之本旨，若無積極證據或其證據不
      足以證明，自不能以推測或擬制之方法，作為裁判基礎，且所憑之證據，無論
      直接或間接證據，其為訴訟上之證明，須於通常一般之人均不致有所懷疑，而
      得確信其為真實者，始得據之為有罪之認定，倘其證明尚未達到此一程度，而
      有合理性懷疑之存在時，即無從率為該當其意圖販賣之構成要件。經查：
  １、被告甲○○為販售海洛因予證人丁○○，故向「肥龍」調貨，「肥龍」即將裝
      有扣案海洛因、安非他命、分裝袋及電子磅秤等物之物品，一起交予被告甲○○，嗣因被告甲○○委由同案被告乙○○下樓交付海洛因一包予證人丁○○之
      際，為警當場查獲，同案被告乙○○始帶同警方前往上址住處查獲被告甲○○
      ，並扣得前開安非他命二包（驗餘淨重共二十二點三一公克），業經本案查獲
      之警員吳敬恆、林偉人二人證述在卷，並非被告甲○○於尋找買主而意圖販賣
      時為警所查獲。是以實無積極證據足以證明被告甲○○有意圖販賣安非他命之
      行為，自不能僅因被告甲○○持有上開第二級毒品，即遽為推測被告甲○○意
      在販賣。
  ２、又販賣第二級毒品罪，行為人主觀上需有販賣營利之意圖。稽之全案卷證，根
      本無從認定被告係以多少價錢售出、售予何人，及出售之時間、地點、數量、
      價格，而從中獲有多少差額之利益，亦未見任何足以認定被告等如何有營利之
      意圖及計劃如何出售牟利之積極證據。況且，本案查獲之毒品安非他命確屬「
      大胖」所購入已具論如前，公訴人亦為相同之認定，無論「大胖」是否販賣之
      意圖，亦乏證據證明與被告有何干係。且查持有毒品之原因並非必供販賣一途
      ，有可能係其他持有原因或代他人購買等不一而足，是徒憑持有安非他命之客
      觀事實，尚不足遽認被告有販賣毒品之犯行。
  ３、徵諸前揭說明，積極證據不足為不利於被告之事實認定時，即應為有利於被告
      之認定，更不必有何有利之證據（最高法院三十年上字第八一六號判例參照）
      ，亦即不能以被告甲○○另涉有販賣海洛因未遂之犯行，即以其持有安非他命
      之事實，而臆測或推論被告甲○○有販賣毒品之意圖，而遽以意圖販賣而持有
      安非他命罪責相繩，準此，被告甲○○僅持有安非他命罪之犯行應堪認定，洵
      無疑義。
三、按海洛因屬毒品危害防制條例第二條第二項第一款所稱之第一級毒品。核被告甲○○所為，係犯毒品危害防制條例第四條第五項、第一項之販賣第一級毒品海洛
    因未遂罪、第八條第一項轉讓第一級毒品海洛因罪。查被告甲○○係以一行為同
    時持有海洛因及安非他命之行為，同時觸犯毒品危害防制條例第十一條第一、二
    項之罪名，屬想像競合犯，應從一重之持有第一級毒品海洛因罪處斷，然其販賣
    海洛因予證人丁○○前持有前開海洛因之低度行為，應為販賣未遂之高度行為所
    吸收，爰不另論罪，是公訴意旨認被告甲○○另成立毒品危害防制條例第十一條
    第二項之持有第二級毒品安非他命罪云云，尚有誤會，附此敘明。被告甲○○與
    「肥龍」間就右揭販賣海洛因未遂之犯行，及被告甲○○與同案被告乙○○間就
    右揭交付海洛因予證人丁○○之犯行，各有犯意聯絡及行為分擔，各應依刑法第
    二十八條規定論以共同正犯。被告甲○○所犯前開二罪，犯罪各別，罪名不同，
    應分論併罰。又被告甲○○前曾因違反麻醉藥品管理條例案件，經臺灣板橋地方
    法院於八十六年五月三十日以八十六年度訴字第六三七號判決判處有期徒刑三月
    ，於同年七月十一日確定，並於八十七年五月三十一日執行完畢等情，有臺灣桃
    園地方法院檢察署刑案資料查註紀錄表及臺灣高等法院被告全國前案紀錄表各乙
    份在卷可稽，其於受有期徒刑執行完畢後，五年內再犯本件有期徒刑以上之罪者
    ，為累犯，應依刑法第四十七條規定，加重其刑（法定本刑為死刑、無期徒刑部
    分不得加重）。再被告甲○○已著手於犯罪行為之實行而不遂，為未遂犯，爰依
    刑法第二十六條前段之規定按既遂犯之刑減輕之，並先加後減之（法定本刑為死
    刑、無期徒刑部分不得加重）。另被告甲○○所犯前揭二罪，犯意各別，罪名不
    同，應予分論併罰。爰審酌被告甲○○犯罪之動機、目的、素行、尚未販賣得逞
    即為警查獲、查獲之販賣毒品數量不多、所可能獲取利益之多寡、所生危害及犯
    罪後之態度等一切情狀，量處如主文所示之刑，並定其應執行之刑，以示懲儆。
三、扣案之海洛因三包（驗餘淨重共二點零九公克）及安非他命二包（驗餘淨重共二
    十二點三一公克），係本案查獲之毒品，不問屬於被告甲○○所有與否，均應依
    毒品危害防制條例第十八條第一項前段規定，併予宣告沒收銷燬之。另按毒品危
    害防制條例第十九條第一項有關沒收之規定，係刑法第三十八條第一項第二款、
    第三項之特別規定，採義務沒收主義，故供犯該項所列之罪所用之物，如屬於犯
    人所有，即應沒收，並不以專供犯罪之用為限（最高法院九十年度台非字第五九
    號判決參照），查扣案之分裝袋一百一十五只、電子秤一台，為「肥龍」所有之
    物，經「肥龍」交由被告甲○○持有，且係被告甲○○分裝海洛因販予證人丁○○所用之物，業據其於警詢、偵查中供承在卷，亦如前述，應認係供販賣第一級
    毒品海洛因使用之物，爰依毒品危害防制條例第十九條第一項之規定併予宣告沒
    收之。至扣案吸食器乙組，乃被告甲○○自行施用毒品所用之物；另扣案行動電
    話四支，係被告甲○○所有且供平日與他人電話聯絡所用之物，並無積極證據證
    明係被告甲○○專供販賣海洛因予他人所用之物等情，且非違禁物，均據被告甲○○陳明在卷，本院認核與本案犯罪無關，爰不併予宣告沒收，附此敘明。
據上論斷，應依刑事訴訟法第二百九十九條第一項前段，毒品危害防制條例第四條第
五項、第一項、第八條第一項、第十八條第一項前段、第十九條第一項，刑法第十一
條前段、第二十八條、第四十七條、第二十六條前段、第五十一條第五款，判決如主
文。
本案經檢察官羅秀蓮到庭執行職務。
中      華      民      國    九十二    年      八      月    二十七    日
                                   臺灣桃園地方法院刑事第一庭
                                   審判長法  官  吳  爭  奇
                                         法  官  曾  雨  明
                                         法  官  胡  芷  瑜
右正本證明與原本無異。
如不服本判決，應於判決送達後十日內向本院提出上訴狀（應附繕本），上訴於臺灣
高等法院。
                                         書記官  劉  晨  輝
中      華      民      國    九十二    年      九      月      四      日
附錄本案論罪科刑法條全文：
毒品危害防制條例第四條
製造、運輸、販賣第一級毒品者，處死刑或無期徒刑；處無期徒刑者，得併科新臺幣
一千萬元以下罰金。
製迼、運輸、販賣第二級毒品者，處無期徒刑或七年以上有期徒刑，得併科新台幣七
百萬元以下罰金。
製造、運輸、販賣第三級毒品者，處五年以上有期徒刑，得併科新臺幣五百萬元以上
罰金。
製迼、運輸、販賣專供製迼或施用毒品之器具者，處一年以上七年以下有期徒刑，得
併科新臺幣一百萬元以下罰金。
前四項之未遂犯罰之。
毒品危害防制條例第十八條
查獲之毒品及專供製造或施用毒品之器具，不問屬於犯人與否，均沒收銷
燬之。但合於醫藥或研究之用者，得不予銷燬。
前項合於醫藥或研究用毒品或器具之管理辦法，由法務部會同行政院衛生
署定之。
毒品危害防制條例第八條
轉讓第一級毒品者，處一年以上七年以下有期徒刑，得併科新台幣一百萬
元以下罰金。
轉讓第二級毒品者，處六月以上五年以下有期徒刑，得併科新台幣七十萬
元以下罰金。
轉讓第三級毒品者，處三年以下有期徒刑，得併科新台幣三十萬元以下罰
金。
前三項之未遂犯罰之。
毒品危害防制條例第十九條
犯第四條至第九條、第十二條、第十三條或第十四條第一項、第二項之罪
者，其供犯罪所用或因犯罪所得之財物，均沒收之，如全部或一部不能沒
收時，追徵其價額或以其財產抵償之。
為保全前項價額之追徵或以財產抵償，得於必要範圍內扣押其財產。
犯第四條之罪所使用之水、陸、空交通工具沒收之。


司法院資訊處製作；財團法人民間司法改革基金會備份。
